【裁判字號】    99,訴,758
【裁判日期】    990721
【裁判案由】    違反毒品危害防制條例
【裁判全文】
臺灣彰化地方法院刑事判決               99年度訴字第758號
公  訴  人  臺灣彰化地方法院檢察署檢察官
被      告  甲○○
上列被告因違反毒品危害防制條例案件，經檢察官提起公訴（99
年度毒偵字第971號），於本院準備程序中，被告就被訴事實為
有罪之陳述，經裁定改行簡式審判程序，本院判決如下：
    主  文
甲○○施用第一級毒品，累犯，處有期徒刑壹年貳月。
    犯罪事實
一、甲○○前於民國92年間，因施用毒品案件，經本院裁定送觀
    察、勒戒後，因認無繼續施用毒品之傾向，於92年4 月29日
    執行完畢釋放。其於觀察勒戒執行完畢釋放後5 年內，又因
    施用毒品案件，經本院以92年度訴字第1326號判決判處有期
    徒刑8 月、6 月，應執行有期徒刑1 年確定（第1 案）；復
    因違反洗錢防制法案件，經本院以94年度訴字第688 號判決
    判處有期徒刑4 月確定（第2 案），上開第1 、2 案所處之
    刑，復經本院以95年度聲字第1092號裁定應執行刑有期徒刑
    1 年3 月。又因施用毒品案件，經臺灣雲林地方法院以93年
    度訴字第465 號判決判處有期徒刑1 年2 月確定（第3 案）
    ，上開各罪接續執行，於94年9 月16日假釋出監，至95年6
    月6 日假釋期滿未經撤銷視為執行完畢。嗣又因施用毒品案
    件，經本院以96年度訴字第990 號判決判處有期徒刑8 月確
    定（第4 案）；再因施用毒品案件，經本院以97年度訴字第
    646 號判決判處有期徒刑9 月確定（第5 案），上開第4 、
    5 案所處之刑，經接續執行，甫於98年5 月30日縮短刑期執
    行完畢。詎猶不知悔改，復基於施用第一級毒品海洛因及第
    二級毒品甲基安非他命之犯意，於99年4 月21日下午某時，
    在其位於彰化縣永靖鄉○○村○○路○ 段88號之住處，以將
    第一級毒品海洛因及第二級毒品甲基安非他命一起置入玻璃
    球內，再以火燒烤吸食煙霧之方式，同時施用第一級毒品海
    洛因及第二級毒品甲基安非他命1 次。嗣於99年4 月24日晚
    上7 時許，在彰化縣永靖鄉○○村○○路○ 段中油加油站前
    ，因形跡可疑，且因另案遭通緝，而為警緝獲，經採集其尿
    液送驗，結果呈嗎啡、可待因及甲基安非他命陽性反應，始
    查悉上情。
二、案經彰化縣警察局員林分局報告臺灣彰化地方法院檢察署檢
    察官偵查起訴。
     理  由
一、按除被告所犯為死刑、無期徒刑、最輕本刑為3 年以上有期
    徒刑之罪或高等法院管轄第1 審案件者外，於第273 條第1
    項程序進行中，被告先就被訴事實為有罪之陳述時，審判長
    得告知被告簡式審判程序之旨，並聽取當事人、代理人、辯
    護人及輔佐人之意見後，裁定進行簡式審判程序；除簡式審
    判程序、簡易程序及第376 條第1 款、第2 款所列之罪之案
    件外，第1 審應行合議審判，刑事訴訟法第273 條之1 第1
    項、第284 條之1 分別定有明文。本件被告甲○○係涉死刑
    、無期徒刑、最輕本刑為3 年以上有期徒刑之罪或高等法院
    管轄第1 審案件以外之罪，並於本院行準備程序時就被訴事
    實為有罪之陳述，本院合議庭依前揭規定，經評議結果，裁
    定改由受命法官獨任行簡式審判程序。
二、訊據被告甲○○對於上開犯罪事實坦承不諱，且被告為警採
    集其尿液送驗結果，確呈嗎啡、可待因及甲基安非他命陽性
    反應，此有彰化縣警察局員林分局委託檢驗尿液代號與真實
    姓名對照認證單及詮昕科技股份有限公司於99年5 月12日出
    具之濫用藥物尿液檢驗報告1 紙附卷可稽，足徵被告之任意
    性自白與事實相符，是本案事證明確，被告犯行堪以認定，
    應予依法論科。
三、按修正毒品危害防制條例就施用毒品者，僅於「初犯」及「
    5 年後再犯」二種情形，有其追訴條件之限制，即須於初犯
    經觀察、勒戒或強制戒治釋放後，5 年內均無施用毒品之行
    為，始能認其前所實施之觀察、勒戒或強制戒治已足遮斷毒
    癮，而得於5 年後再犯時，再予適用初犯之規定，重行觀察
    、勒戒等程式；倘5 年內已經再犯，被依法追訴處罰，縱其
    第3 次（或第3 次以上）施用毒品之時間在初犯釋放5 年以
    後，與「5 年後再犯」之情形有別，且因已於「5 年內再犯
    」，顯見其再犯率甚高，原實施觀察、勒戒或強制戒治，已
    無法收其實效，而無5 年戒斷期之存在，自無再經觀察、勒
    戒及強制戒治之必要，應由檢察官逕行起訴，此有最高法院
    95年度台非字第59、65號判決、95年度第7 次刑事庭會議及
    97年度第5 次刑事庭會議決議意旨足供參照。查本案被告前
    因施用毒品案件，前因施用毒品案件，經裁定送觀察、勒戒
    後，因認無繼續施用毒品之傾向，於92年4 月29日執行完畢
    釋放。其於觀察勒戒執行完畢釋放後5 年內，復因施用毒品
    案件，經本院以92年度訴字第1326號判決判處有期徒刑8 月
    、6 月，應執行有期徒刑1 年確定等情，有臺灣彰化地方法
    院檢察署刑案資料查註紀錄表及臺灣高等法院被告前案紀錄
    表各1 份附卷可參，則其再犯本件施用第一、二級毒品之犯
    行，揆諸前揭說明，即與5 年後再犯之情形有別，自應逕行
    追訴。
四、核被告所為，係犯毒品危害防制條例第10條第1 項、第2 項
    之施用第一級、第二級毒品罪。其持有毒品之行為，意在供
    己施用，故持有之低度行為，應為施用之高度行為所吸收，
    均不另論罪。被告係將第一級毒品海洛因及第二級毒品甲基
    安非他命混合一起置於玻璃球吸食器內，然後以火燒烤其底
    部使生白煙吸入體內之方法，同時施用第一級毒品海洛因及
    第二級毒品甲基安非他命1 次，係一行為同時觸犯施用第一
    級毒品及施用第二級毒品2 罪名，為想像競合犯，應依刑法
    第55條之規定，從一重之施用第一級毒品罪論處。又被告有
    上開犯罪事實欄所載之前科紀錄，有臺灣高等法院被告前案
    紀錄表及臺灣彰化地方法院檢察署刑案資料查註紀錄表各1
    份附卷可參，其於有期徒刑執行完畢後，5 年內故意再犯本
    件有期徒刑以上之罪，為累犯，應依刑法第47條第1 項之規
    定加重其刑。爰審酌被告有多次施用毒品之前科，及其施用
    毒品之動機、目的、方法、不知珍惜身體、施用毒品所生危
    害，暨犯後坦承犯行之態度等一切情狀，量處如主文所示之
    刑，以示懲儆。
據上論斷，應依刑事訴訟法第273 條之1 第1 項、第299 條第1
項前段，毒品危害防制條例第10條第1 項、第2 項，刑法第11條
前段、第55條、第47條第1 項，判決如主文。
本案經檢察官趙冠瑋到庭執行職務。
中    華    民    國    99    年     7     月    21    日
                        刑事第七庭     法  官  郭麗萍
以上正本證明與原本無異。
如不服本判決應於收受判決後10日內向本院提出上訴書狀，並應
敘述具體理由；其未敘述上訴理由者，應於上訴期間屆滿後20日
內向本院補提理由書（均須按他造當事人之人數附繕本）「切勿
逕送上級法院」。
中    華    民    國    99    年     7     月    21    日
                                       書記官  吳冠慧
附錄本案論罪科刑法條：
毒品危害防制條例第10條
施用第一級毒品者，處6月以上5年以下有期徒刑。
施用第二級毒品者，處3年以下有期徒刑。

司法院資訊處製作；財團法人民間司法改革基金會備份。
